【裁判字號】    99,易,461
【裁判日期】    991228
【裁判案由】    傷害
【裁判全文】
臺灣花蓮地方法院刑事判決               99年度易字第461號
公  訴  人  臺灣花蓮地方法院檢察署檢察官
被      告  林梨雄
上列被告因傷害案件，經檢察官提起公訴（99年度偵字第4362號
），本院判決如下：
    主  文
林梨雄傷害人之身體，累犯，處有期徒刑陸月，如易科罰金，以
新臺幣壹仟元折算壹日。
    事  實
一、林梨雄前於民國95年間因妨害自由案件，經本院以94年度訴
    字第274號判決判處有期徒刑8月確定，嗣於 95年7月31日因
    縮短刑期執行完畢。詎不知悔改，於99年8月3日22時許，騎
    車牌號碼 HCP-122號機車行經花蓮縣吉安鄉○○○街與華興
    七街口附近，懷疑邱清海往其身上注視，而質問邱清海在看
    什麼，邱清海見林梨雄來者不善，即在地上撿拾木棍自衛，
    林梨雄見邱清海手上有木棍，即心有不甘騎車離開，隨即在
    路旁撿拾鐵製水管 1支後，又騎車返回上開地點，見邱清海
    仍在原處，竟基於傷害人身體之犯意，持上開鐵製水管往邱
    清海頭部方向揮擊，邱清海為避免頭部遭傷害，即以左手阻
    擋，致邱清海左手肘受有左尺骨幹骨折、左橈骨頭脫位等傷
    害。嗣為警據報後，於同年月12日通知林梨雄到案說明而查
    獲。
二、案經邱清海訴由花蓮縣警察局吉安分局報告臺灣花蓮地方法
    院檢察署檢察官偵查起訴。
    理  由
壹、證據能力部分：
一、按被告以外之人於審判外之言詞或書面陳述，除法律有規定
    者外，不得作為證據，刑事訴訟法第159條第1項定有明文。
    經查，被告林梨雄對於告訴人即證人邱清海於警詢陳述，於
    本院準備程序時表示不同意作為證據，而邱清海於警詢中證
    述其遭被告毆打之情節，與其在本院證述之內容大致相符，
    故認無證據能力。
二、復按被告以外之人於偵查中向檢察官所為之陳述，除顯有不
    可信之情況者外，得為證據，刑事訴訟法第 159條之1第2項
    定有明文，經查，告訴人即證人邱清海於偵查中以證人身分
    到庭之證述，係於供後具結所為之陳述，該證述為檢察官依
    法訊問所得，並無事證足資證明該證述有何違法或特別不可
    信之情況，依刑事訴訟法第 159條之1第2項規定，自得為證
    據。
三、又按除顯有不可信之情況外，從事業務之人於業務上或通常
    業務過程中所須製作之紀錄文書、證明文書，得為證據，刑
    事訴訟法第159條之 4第2款定有明文，經查，財團法人佛教
    慈濟綜合醫院診斷證明書係屬證人於審判外之書面陳述，雖
    不合刑事訴訟法第159條第1項得為證據之要件，惟該診斷證
    明書係從事業務之人於業務上製作之證明文書，另財團法人
    佛教慈濟綜合醫院99年 12月9日慈醫文字第0990002807號函
    檢附告訴人邱清海之救護紀錄表、急診病歷、急診醫囑紀錄
    單、護理紀錄等，亦係醫師或護士於業務上所必須紀錄之紀
    錄文書，並無證據證明該等文書有顯不可信之情況，依前揭
    規定，認均具有證據能力。
貳、實體部分：
一、訊據被告固坦承有持鐵製水管毆打告訴人受傷之事實，惟辯
    稱：當時係告訴人先持木棍欲打伊，伊才持鐵棍要把木棍打
    掉，沒想到打到告訴人的手，伊是正當防衛，且告訴人受的
    傷沒有那麼嚴重云云，經查：
（一）上開事實，業據告訴人即證人邱清海於本院審理中到庭證
      稱：「我們擦身而過，被告左方騎機車從我身邊過去，被
      告騎過去沒多久又折返回來，問我看什麼看，我不理會他
      ，我就繼續走了30公尺，被告騎車到我面前，我問他要幹
      嘛，被告對我很兇，我就過去旁邊拿木棒，被告看到就跑
      掉了…我就在那邊跟我朋友聊天，聊了約10分鐘，被告就
      走路接近我，他身上拿一根鐵棒，罵我三字經，朝我頭部
      打，我用手去擋，就聽到骨頭斷掉的聲音，我跑到7-11裡
      面去，被告從後面一直追我…」、「我看到他拿鐵棒，我
      有拿著木棍。我當時右手拿木棍，用左手擋被告揮下來的
      鐵棒」等語（見本院卷第31頁至第32頁）明確。又告訴人
      所述其受傷之部位，與其於99年8月3日至財團法人佛教慈
      濟綜合醫院急診就醫受傷之部位相符乙節，亦有財團法人
      佛教慈濟綜合醫院診斷證明書及財團法人佛教慈濟綜合醫
      院99年12月9日慈醫文字第 0990002807號函檢附告訴人當
      時急診就醫之救護紀錄表、急診病歷、急診醫囑紀錄單、
      護理紀錄等（見本院卷第21頁至第27頁）在卷可稽，且據
      該醫院之護理紀錄顯示，告訴人確有於 99年8月4日9時15
      分進入手術房手術，至同日12時35分經護理人員為術後之
      護理，若告訴人僅係受皮外傷而已，何以要動手術治療，
      此與卷附之診斷證明書記載：病患（即告訴人）於 99年8
      月 4日行開放性復位骨內鋼釘鋼板螺絲固定手術等語相符
      ，是告訴人於上開時、地遭被告持鐵管毆打，致受有左尺
      骨幹骨折、左橈骨頭脫位等傷害之事實，應可認定。
（二）被告於本院審理時雖以前揭情詞置辯，然按所謂正當防衛
      ，係行為人對於現在不法之侵害，基於防衛之意思，而所
      為防衛自己或他人權利之行為，若非出於防衛之意思，當
      不符合正當防衛之要件，因此正當防衛必須對於現在不法
      之侵害始得為之，侵害業已過去，即無正當防衛可言（最
      高法院30年上字第1040號判例可資參照），經查，本件係
      被告不滿與其毫不認識之告訴人瞄一眼，找告訴人理論時
      ，遭告訴人以木棍嚇阻後，心有不甘而騎車離開，不久又
      再持鐵製水管回到原處找告訴人，可見被告係主動找告訴
      人挑釁，告訴人並無傷害被告之動機及目的，若依被告之
      前開辯解，告訴人有先持木棍攻擊被告之舉動，則被告為
      防衛自己而欲將告訴人手上的木棍打掉，自應朝告訴人右
      手持木棍的方向揮擊，而非朝告訴人之頭部方向揮擊。又
      衡諸常情，若告訴人先以木棍攻擊被告，見被告以鐵管反
      擊時，當係以其右手所持之木棍阻擋，自不可能以未持任
      何武器之左手去阻擋，然參以告訴人受傷之部位係在左手
      肘，可見告訴人當時係以左手阻擋被告揮擊之鐵管，則告
      訴人於本院證稱：我看到他拿鐵棒，我有拿著木棍。我當
      時右手拿木棍，用左手擋被告揮下來的鐵棒」等語，應為
      可採，顯然當時被告應係趁告訴人未及反應時，驟然持鐵
      製水管朝告訴人之頭部攻擊，告訴人為保護頭部而不得不
      以左手阻擋，堪認告訴人當時對被告並無任何不法侵害之
      舉動，依前開說明及告訴人受傷害之部位，被告確係以傷
      害之目的而傷害告訴人，並非出於正當防衛，是被告辯稱
      係正當防衛云云，要屬事後卸責之詞，不足採信。
（三）綜上所述，被告前開辯解要與事證不符，不足採信，本件
      事證明確，被告犯行已堪認定，應依法論科。
二、核被告所為，係犯刑法第277條第1項之傷害罪。又被告前於
    95年間因妨害自由案件，經本院以 94年度訴字第274號判決
    判處有期徒刑8月確定，嗣於95年7月31日因縮短刑期執行完
    畢，有臺灣高等法院被告前案紀錄表在卷可憑，其受有期徒
    刑執行完畢後， 5年以內故意再犯本件有期徒刑以上之罪，
    為累犯，應依刑法第 47條第1項規定加重其刑。爰審酌被告
    前有妨害自由之前案紀錄，素行非佳，與告訴人互不認識、
    無冤無仇，僅因告訴人瞄其一眼，即心生不滿持鐵製水管毆
    傷告訴人，致告訴人受有左手肘骨折等傷害，所受之傷害非
    輕，且迄未與告訴人達成和解，賠償告訴人之損失，暨其於
    犯罪後飾詞狡辯，託詞正當防衛，毫無悔意之態度等一切情
    狀，量處如主文所示之刑，並諭知易科罰金之折算標準。至
    未扣案之鐵製水管，雖係供被告本案犯罪之用，惟非被告所
    有之物，業據被告供述在卷，爰不諭知沒收，附此敘明。
據上論斷，應依刑事訴訟法第299條第1項前段，刑法第277條第1
項、第47條第1項、第41條第1項前段，刑法施行法第1條之1，判
決如主文。
本案經檢察官張立中到庭執行職務。
中    華    民    國    99    年    12    月    28    日
                  刑事第三庭    法  官  許乃文
以上正本證明與原本無異。
如不服本判決應於收受送達後10日內向本院提出上訴書狀，並應
敘述具體理由。其未敘述上訴理由者，應於上訴期間屆滿後20日
內向本院補提理由書(均須按他造當事人之人數附繕本)「切勿逕
送上級法院」。告訴人或被害人如對於本判決不服者，應具備理
由請求檢察官上訴，其上訴期間之計算係以檢察官收受判決正本
之日期為準。
中    華    民    國    99    年    12    月    28    日
                                書記官
附錄本判決論罪之法律條文：
中華民國刑法第277條
傷害人之身體或健康者，處3年以下有期徒刑、拘役或1千元以下
罰金。
犯前項之罪因而致人於死者，處無期徒刑或 7年以上有期徒刑；
致重傷者，處3年以上10年以下有期徒刑。

司法院資訊處製作；財團法人民間司法改革基金會備份。
